【裁判字號】    94,勞訴,37
【裁判日期】    950428
【裁判案由】    給付資遣費等
【裁判全文】
臺灣士林地方法院民事判決              94年度勞訴字第37號
原      告  丙○○
被      告  慶盟工業股份有限公司
                    統一編號：.
法定代理人  己○
訴訟代理人  曾海光  律師
            乙○○
上列當事人間給付資遣費等事件，本院於95年4 月19日言詞辯論
終結，判決如下：
    主  文
被告應給付原告新台幣貳拾伍萬壹仟貳佰伍拾元及自民國九十二
年十月三十日起至清償日止，按年息百分之五計算之利息。
原告其餘之訴駁回。
訴訟費用由被告負擔二分之一，餘由原告負擔。
    事實及理由
一、原告起訴主張：原告自民國89年1 月10日起即任職於被告慶
    盟工業股份有限公司，於92年9 月29日之前6 個月平均薪資
    為每月新台幣（下同）6 萬7 千元。嗣因原告業務推展不順
    ，被告公司之副總經理丁○○先於92年4 月25日在其辦公室
    內，房門未關情況下，以混蛋、get out 等字眼辱罵原告，
    復於92年5 月7 日再以就是要罵我，罵到自動離職等字眼侮
    辱原告，原告乃於92年9 月12日向勞工局提出申訴，並於同
    日以士林外雙溪郵局116 支局第31號存證信函，終止兩造間
    之勞動契約，要求被告發給資遣費，被告於92年9 月12日即
    收受該存證信函，其公司管理部門當日即表示不接受原告之
    主張，因此原告仍繼續到被告公司上班，被告亦未拒絕。詎
    被告於92年9 月18日通知原告，以「台端對公司盛副總家瑞
    之申訴無法提出具體事證，並不配合調查，對盛副總有誣告
    之嫌；以對外申訴及告訴為由，脅迫公司企圖牟取資遣費之
    不當得利；不配合公司之協調及調查，逕向勞工局提出申訴
    及發出存證信函，已嚴重損害公司名譽及形象，公司決議依
    勞動基準法第12條第2 、4 款終止勞動契約」等語，非法解
    僱原告，原告乃於92年9 月29日以北管局104 支局第830 號
    存證信函主張依勞動基準法第14條第6 款規定，終止兩造間
    之勞動契約，並要求被告依法發給資遣費及預告工資。又被
    告於上開92年9 月18日通知中所述脅迫公司企圖牟取資遣費
    之不當得利之文字，已嚴重侵害原告之名譽，有侵權行為之
    事實，為此，爰依勞動基準法第14條、第16條、第17條之規
    定及侵權行為法則，請求被告給付原告4 點8 個月薪資共32
    1,600 元及精神慰撫金20萬元，並聲明: 被告應給付原告52
    萬元及自92年9 月19日起至清償日止，按年息百分之5計 算
    之利息。
二、被告辯稱：
  (一)原告主張被告公司副總經理丁○○於原告尚任職被告公司期
    間，曾數次當眾侮辱原告，並以降職、減薪之方式，以達原
    告自行離職之目的，經其向被告公司提出指控後，被告於92
    年9 月初即與原告接觸，請其提出具體事證，否則應還盛副
    總經理清白，然經雙方數次會談，原告均無法出具體事證，
    期間原告卻突於同年月12日以存證信函表明其自即日起即終
    止雙方間之勞動契約，並主張被告對其有重大污辱之情形，
    而要求依勞動基準法規定給付資遣費等，然其於提出後，卻
    仍正常上班，經被告公司人員向其求證，其所謂「重大侮辱
    」之事證時，原告仍無法提出，且亦稱已向台北市勞工局提
    出給付資遣費之調解，惟未提出證明文件，被告公司經溝通
    無效後，始於同年月16日以存證信函主張原告並無具體事證
    ，卻一再主張被告公司副總經理對其重大侮辱，顯已違反勞
    基法第12條第2 款規定，及原告既無具體事證卻以勞基法第
    14條之規定，主張被告應給付資遣費等，乃屬同法第12條第
    4 款之規定，予以終止勞動契約。
  (二)原告主張因被告主張終止勞動契約通知內稱「原告有脅迫公
    司企圖牟取資遣費之不當得利」，已嚴重影響其名譽，構成
    民法第184 條之侵權行為要件，故要求精神撫慰金云云，然
    被告公司係接獲原告指述後，隔日即召集原告、丁○○及被
    告公司管理部門人員，三方針對原告指控事實調查，然被告
    公司要求原告提出證明，原告均未提出，向丁○○確認，丁
    ○○表示，當時可能有與原告有大聲爭執，但並無口出穢言
    ，結束時可能有說Get out ，但其意要請其離開其辦公室之
    意，原告則當場表示無法提出人證及物證，被告公司為求慎
    重起見，當時亦向坐於附近之同仁查證有無指控情形，均獲
    告並未聽聞。由於原告於上述協調會時，亦同時提出要求被
    告公司給付一半之資遣費及丁○○道歉書函，被告公司則於
    同年月9 日表示，於法不符，而予拒絕，並繼續與原告進行
    協調溝通。92年9 月12日原告突發出存證信函表示已終止雙
    方勞動契約，並表示已向台北市勞工局提出申訴，惟未提出
    具體證明。至92年9 月18日被告發出解職令止，原告尚無法
    提出具體之證據。由於原告當時在公司之表現不理想，自其
    於9 月4 日提出指控後，即不斷主張被告公司應給付資遣費
    ，且主張依勞動基準法規定資遣費一半即可，使被告公司強
    烈懷疑伊之動機，係以此為要脅，向被告公司主張應給付資
    遣費。復查原告於9 月12日發函予被告公司，主張已終止雙
    方勞動契約，卻仍到被告公司上班，使被告公司無法判斷其
    所作所為，究為何意？被告公司當時認定其言行不一，且於
    陳述時，復乏證據相佐，卻其一再要求被告公司給付資遣費
    ，故認既無具體事實，顯係以勞動基準法之有關資遣費規定
    為藉口，向被告公司提出無理之要求，其情形與民法上無法
    律上之原因而受利益情形相同，遂認其要脅之目的乃在求取
    不當得利，故為上述之認定。
  (三)勞資爭議處理法第7 條固規定勞資爭議在調解或仲裁期間，
    資方不得因該勞資爭議事件而歇業、停工、終止勞動契約或
    為其他不利於勞工之行為，則該條之適用期間應指在調解或
    仲裁期間，其餘則不在此限。本件，被告係於92年9 月20日
    以後，方收悉台北市勞工局之開會通知，要求雙方前往協調
    ，而原告係於同年9 月18日，已遭被告公司解僱，並非於調
    解或仲裁期間。
  (四)被告公司當時並不知悉原告是否確已向勞工局提出申訴，僅
    認定原告既缺乏證據，卻向被告公司表示已勞工局申訴，乃
    恫嚇及脅迫被告公司同意支付資遣費之意，並非確有提出，
    故認其行為顯已傷害公司之名譽及形象，被告公司雖於解僱
    原告後，方接獲勞工局之開會通知，始知原告於離職前確有
    向勞工局為申訴之主張，然原告於遭解職前既不配合調查及
    協調，更未提出證據，卻一再聲稱公司應給予資遣費及主張
    被告公司以各種手段逼迫其自動離職之嫌等不實指控，故被
    告公司始依法為解職之行為，並無不當之處。
  (五)並聲明：請求駁回原告之訴。
三、原告主張其自89年1 月10日起即任職於被告公司，每月平均
    工資為6 萬7 千元之事實，為被告所不爭執，應堪信為真正
    。
四、兩造爭執之事項，(一)被告公司不經預告終止兩造勞動契約，
    是否合法？(二)若被告公司終止兩造勞動契約不合法，原告以
    被告違法解僱為由，終止兩造勞動契約是否合法？(三)原告主
    張被告侵權行為，請求慰撫金有無理由？茲審酌如下：
  (一)被告公司不經預告終止兩造勞動契約，是否合法？
    1.被告於92年9 月18日解僱原告前，原告曾於92年9 月12日
      以被告公司副總經理丁○○先於92年4 月25日在其辦公室
      內，房門未關情況下，以混蛋、get out 等字眼辱罵原告
      ，復於92年5 月7 日再以就是要罵我，罵到自動離職等字
      眼侮辱原告為由，於92年9 月12日以士林外雙溪郵局116
      支局第31號存證信函，終止兩造間之勞動契約。被告對收
      受該存證信函之事實，並不爭執，惟辯稱：丁○○或許有
      與原告發生爭執，卻無口出穢言之事實，縱使於爭執結束
      後說get out ，亦只是要原告離開辨公室之意，更無辱罵
      原告至其自動離職為止之行等語。經查：原告主張有上揭
      丁○○辱罵伊之事實，雖聲請傳喚證人戊○○、甲○○為
      證，據證人戊○○證稱：「有聽到丁○○的聲音很大，有
      聽到丁○○大聲在罵原告，有聽到丁○○在說滾蛋的意思
      」、「爭吵內容是丁○○在怪原告業務推展不順」、「（
      我聽到的是）get out 」；證人甲○○證稱：「我有聽到
      丁○○對原告說get out 的聲音，其他內容我沒有聽到」
      等語，是原告主張丁○○對其大喊get out 之詞，應堪採
      信，原告主張丁○○有其餘辱罵情形，為被告所否認，原
      告復未舉證以實其說，其主張自難憑採。依證人所述丁○
      ○係因原告業務推展不順責怪原告，而有口出get out 之
      詞，惟get out 一詞，係命令他人離開之意，依丁○○斯
      時與原告間有上下屬關係及當時原告係因業務推展不順遭
      責怪之情況下，丁○○口出get out 之詞，縱稍有不禮貌
      ，亦難認已達勞動基準法第14條第2 款「重大侮辱之行為
      」之程度，是其終止兩造間勞動契約之主張，並不合法。
      惟其雖出存證信函終止兩造間勞動契約，卻仍繼續前往被
      告公司上班，被告公司亦未拒絕其到班，兩造之勞動契約
      自不因原告於92年9 月12日發出之存證信函而生終止之情
      形，合先敘明。
    2.被告於92年9 月18日以原告對丁○○之申訴無法提出具體
      事證，並不配合調查，對丁○○有誣告之嫌；以對外申訴
      及告訴為由，脅迫公司企圖牟取資遣費之不當得利；不配
      合公司之協調及調查，逕向勞工局提出申訴及發出存證信
      函，已嚴重損害公司名譽及形象，決議依勞動基準法第12
      條第2 、4 款終止勞動契約解僱原告，其終止勞動契約之
      主張是否合法？經查：原告確因業務推展不順，遭受丁○
      ○責怪，並對其大喊get out 之詞，一如前述，原告主觀
      認有受侮辱之情形，乃向台北市勞工局提出申訴及並對被
      告公司發出存證信函，其主張無論在法律上之見解是否合
      於法定要件，該等行為不過是原告急於維護自我權益之舉
      止，縱其無法配合被告公司之調查，亦未如期提出證據，
      亦難謂已達係對丁○○誣告及嚴重損害被告公司名譽及形
      象之程度可言，是被告辯稱原告有違反勞基法第12條第2
      款、第4 款規定，被告公司得不經預告終止兩造勞動契約
      之主張，不足信取。
  (二)原告以被告違法解僱為由，終止兩造勞動契約是否合法？
    1.按雇主違反勞動契約或勞工法令，致有損害勞工權益之虞
      者者，勞工得不經預告終止契約，勞動基準法第14條第1
      項第6 款定有明文。又雇主違法解僱勞工，即可認為係「
      雇主違反勞動契約或勞工法令」，並足認為「有損害勞工
      權益之虞」，勞工得以「雇主違反勞動契約或勞工法令，
      有損害勞工權益之虞」為由，不經預告終止勞動契約。被
      告不經預告終止兩造勞動契約，於法無據，已如前述。被
      告既有違法解僱，原告自得以「雇主違反勞動契約或勞工
      法令，有損害勞工權益之虞」為由，不經預告終止勞動契
      約，是原告92年9 月29日以存證信函終止兩造勞動契約，
      為法之所許。
    2.又按依勞動基準法第11條至18條之規定，勞動契約合法終
      止之情形，單方片面終止者，可區分為由雇主一方終止契
      約及由勞工終止契約之情形：1.由雇主終止契約之情形：
      依勞動基準法第11條之規定，須經預告且須發給資遣費
      ；依同法第12條之規定，不須預告且不須發給資遣費；
      依同法第13條但書之規定：須經預告且須發給資遣費。
      2.由勞工終止契約之情形：依同法第14條規定，勞工不
      須經預告且可請求資遣費；依同法15條規定，勞工須經
      預告，但不得請求資遣費。另按勞工依勞動基準法第14條
      第4 項規定：依同法第14條終止勞動契約時，準用同法第
      17條之規定發給資遣費：1.在同一雇主之事業單位繼續工
      作，每滿一年發給相當於一個月平均工資之資遣費。2.依
      前款計算之剩餘月數，或工作未滿一年者，以比例計給之
      。未滿一個月者以一個月計。原告自89年1月10日至92年9
      月29日任職於被告公司，服務年資計3年8月又19天每月平
      均工資為6萬7千元，是原告依據同法第14條第4 項準用第
      17條之規定，請求被告發給3又9/ 12月平均工資之資遣費
     ，合計251,250元（計算式：67,000 x3又9/12=251,250）
     即屬有據，至於另請求1個月之預告工資，則於法無據。
  (三)原告主張被告侵權行為，請求慰撫金有無理由？
    1.按因故意或過失，不法侵害他人之權利者，負損害賠償責
      任。不法侵害他人之身體、健康、名譽、自由、信用、隱
      私、貞操，或不法侵害其他人格法益而情節重大者，被害
      人雖非財產上之損害，亦得請求賠償相當之金額。其名譽
      被侵害者，並得請求回復名譽之適當處分。民法第184 條
      第1 項、第195條第1 項定有明文。
    2.原告主張被告於92年9 月18日通知中記載「脅迫公司企圖
      牟取資遣費之不當得利」之文字並加以公布之事實，固為
      被告不否認，經查原告主張該文字已嚴重侵害原告之名譽
      ，有侵權行為之事實，被告則辯稱被告公司自受理原告申
      訴後即與原告協商希其提出人證、物證供調查，原告均未
      提出，原告口頭表示向台北市勞工局申訴，又不肯提出資
      料，92年9 月12日發存證信函終止勞動契約，要求資遺費
      卻不辦離職手續繼續上班，使被告認為原告係以不實指控
      ，無法律上原因卻向被告公司要求資遺費，被告92年9 月
      18 日 之通知不過是具體陳述，並無何侵害原告權利或妨
      害名譽之情形等語置辯。經查：原告確於被告公司調查期
      間均未提出任何證據，亦確實於92年9 月12日發存證信函
      終止勞動契約，要求資遺費後仍繼續到被告公司上班，致
      使被告公司不解原告之意，被告因認原告請求資遺費係無
      理由，乃在92年9 月18日通知中記載「脅迫公司企圖牟取
      資遣費之不當得利」等文字並加以公布，其僅係被告公司
      人員主觀上之感受而訴諸文字，其措施或有失厚道，惟未
      尚達妨害名譽侵權行為之程度，更無民法第195 條第1 項
      規定「侵害人格法益而情節重大」之情形可言，原告據此
      主張被告侵權行為，請求慰撫金乙節，於法無據，應予駁
      回。
五、又按給付有確定期限者，債務人自期限屆滿時起，負遲延責
    任。給付無確定期限者，債務人於債權人得請求給付時，經
    其催告而未為給付，自受催告時起，負遲延責任，民法第22
    9 條第1 項定有明文。另勞動基準法施行細則第8 條規定：
    依本法第17條、第84條之2 規定計算之資遣費，應於終止勞
    動契約30日內發給。本件原告請求被告給付資遣費，兩造勞
    動契約92年9 月29日終止，被告之給付期限為92年10月29日
    ，原告得請求自92年10月30日起依年率百分之5 計算之法定
    遲延利息。綜上各述，原告主張被告公司應給付251,250元
    ，及自92年10月30日起至清償日止，按年息百分之5計算之
    利息，為有理由，應予准許，逾此部分之請求，則無理由，
    應予駁回。
六、本件為判決基礎之事證已臻明確，兩造其餘攻擊防禦方法及
    所提證據，或聲請調查之證據，經本院審酌後，認為均不影
    響本院前揭審認結論，爰不逐一論駁，併此敘明。
七、訴訟費用負擔之依據：民事訴訟法第79條。
中    華    民    國    95    年    4     月    28    日
                  民事第一庭  法  官  陳靜芬
以上正本證明與原本無異。
如對本判決上訴須於判決送達後20日內向本院提出上訴狀。
中    華    民    國    95    年    5     月    8     日
                              書記官  陳秀蘭


司法院資訊處製作；財團法人民間司法改革基金會備份。
